【裁判字號】    98,訴,200
【裁判日期】    990106
【裁判案由】    違反毒品危害防制條例
【裁判全文】
臺灣新竹地方法院刑事判決               98年度訴字第200號
公  訴  人  臺灣新竹地方法院檢察署檢察官
被      告  丙○○
指定辯護人  本院公設辯護人甲○○
上列被告因違反毒品危害防制條例案件，經檢察官提起公訴（97
年度偵字第8607號），本院判決如下：
    主  文
丙○○共同販賣第一級毒品，累犯，處有期徒刑拾伍年貳月。扣
案之SIM 卡壹張（門號：0000000000號）沒收。犯罪所得新臺幣
伍佰元與丁○○連帶沒收之，如全部或一部不能沒收時，以其與
丁○○之財產連帶抵償。又共同販賣第一級毒品，累犯，處有期
徒刑拾伍年貳月。扣案之SIM 卡壹張（門號：0000000000號）沒
收。犯罪所得新臺幣伍佰元與丁○○連帶沒收之，如全部或一部
不能沒收時，以其與丁○○之財產連帶抵償。又販賣第二級毒品
，累犯，處有期徒刑年捌月。犯罪所得新臺幣玖佰元沒收，如
全部或一部不能沒收時，以其財產抵償之。又販賣第二級毒品，
累犯，處有期徒刑年玖月。扣案之SIM 卡壹張（門號：000000
0000號）沒收。犯罪所得新臺幣貳仟元沒收，如全部或一部不能
沒收時，以其財產抵償之。又販賣第二級毒品，累犯，處有期徒
刑年玖月，扣案之SIM 卡壹張（門號：0000000000號）沒收。
犯罪所得新臺幣貳仟元沒收，如全部或一部不能沒收時，以其財
產抵償之。又販賣第二級毒品，累犯，處有期徒刑年捌月。犯
罪所得新臺幣壹仟元沒收，如全部或一部不能沒收時，以其財產
抵償之。又販賣第二級毒品，累犯，處有期徒刑年捌月，扣案
之SIM 卡壹張（門號：0000000000號）沒收。犯罪所得新臺幣壹
仟元沒收，如全部或一部不能沒收時，以其財產抵償之。又販賣
第二級毒品，累犯，處有期徒刑年玖月，扣案之SIM 卡壹張（
門號：0000000000號）沒收。犯罪所得新臺幣貳仟元沒收，如全
部或一部不能沒收時，以其財產抵償之。又轉讓第一級毒品，累
犯，處有期徒刑壹年貳月，扣案之SIM 卡壹張（門號：00000000
00號）沒收。應執行有期徒刑拾柒年，扣案之SIM 卡壹張（門號
：0000000000號）沒收。犯罪所得合計新臺幣玖仟玖佰元均沒收
（其中新臺幣壹仟元與丁○○連帶沒收），如全部或一部不能沒
收時，其中新臺幣捌仟玖佰元以其財產抵償之，另新臺幣壹仟元
以其與丁○○之財產連帶抵償之。
    事  實
一、丙○○（綽號雪兒）前曾因違反毒品危害防制條例案件，經
    本院於民國94年11月30日以94年竹簡字1032號判決判處有期
    徒刑6 月，於同年12月26日確定，並於95年12月5 日縮刑期
    滿執行完畢。
二、丙○○猶不知悔改，其明知海洛因及甲基安非他命均具有成
    癮性、濫用性及社會危害性，分別係毒品危害防制條例第2
    條第2 項第1 款、第2 款所規範之第一級毒品及第二級毒品
    ，不得非法製造、運輸、販賣、轉讓、施用或持有，竟均以
    其所申辦門號為0000000000號之行動電話為有關毒品交易之
    聯絡工具，而分別為下列行為：
(一)、共同販賣第一級毒品海洛因部分：
１. 乙○○於97年11月12日晚上11時45分許以門號0000000000號
    之行動電話和丙○○所使用門號0000000000號行動電話聯絡
    表示因海洛因毒癮發作，請丙○○處理價值新臺幣（下同）
    500 元之第一級毒品海洛因。丙○○應允後，即於翌日（即
    97年11月13日）凌晨2 時44分許，以上揭門號之行動電話聯
    絡丁○○（所涉違反毒品危害條例部份業經臺灣新竹地方法
    院檢察署檢察官以98年度偵字第3400號提起公訴，並經本院
    以98年度審訴字第856 號審理中）所持用門號0000000000號
    行動電話，告知乙○○欲購買500 元第一級毒品海洛因一情
    。丙○○即與丁○○共同基於販賣第一級毒品海洛因以營利
    之犯意聯絡及行為分擔，由丙○○於電話中向丁○○確認欲
    售予乙○○之第一級毒品海洛因之金額及數量，並指示交易
    方式後，丙○○再與乙○○聯繫並告知。乙○○隨即於97年
    11月13日凌晨3 時許，依丙○○指示之時間，前往丙○○指
    示之地點即新竹市○○路棒球場附近之便利商店處，乙○○
    與丁○○二人即依照丙○○指示之方式進行交易，由丁○○
    預先將裝有第一級毒品海洛因之香菸盒丟置在新竹市○○路
    棒球場附近某便利商店距離10公尺的馬路旁，乙○○於該便
    利商店門口交付500 元予丁○○後，始自距離10公尺的馬路
    旁拾起香菸盒以完成交易。
２. 乙○○於97年11月13日下午3 時23分，又以上揭門號之行動
    電話與丙○○所使用之前揭門號之行動電話聯繫，告知亟需
    施用第一級毒品海洛因，再度要求丙○○提供。丙○○應允
    後，旋於同日下午3 時26分，致電丁○○並告知上開訊息。
    丙○○即另行起意，並和丁○○共同基於販賣第一級毒品海
    洛因之共同犯意及行為分擔，渠等於電話中討論要販賣多少
    數量之毒品予乙○○並確定後，丙○○又指示丁○○前往上
    述之棒球場以前揭方式販賣價值500 元之第一級海洛因予乙○○，再電話指示乙○○前往該棒球場。嗣於同日下午4時
    許，丁○○、乙○○兩人即在新竹市○○路棒球場附近便利
    商店前，由乙○○給付丁○○2,000 元後（其中1,500 元為
    先前乙○○因積欠丙○○款項而為清償），自路邊拾起裝有
    第一級毒品海洛因之香菸盒而完成交易。
(二)、販賣第二級毒品安非他命部分：
１. 鄭旭珊（綽號阿珊）於97年8 月20日下午2 時38分，以電話
    與丙○○聯絡，告知欲代陳秀珍購買價值900 元之第二級毒
    品安非他命。丙○○另行起意，基於販賣第二級毒品安非他
    命之犯意，於同日下午某時許，在新竹縣竹北市○○○街○
    段137 號租屋處，以900 元之價格，將不知情之范振土先前
    免費提供予其施用之第二級毒品安非他命1 包（毛重0.2 公
    克）販賣予陳秀珍，並收取900 元現金。
２. 鍾瑞玲於97年11月11日晚上11時45分，以其使用門號000000
    0000號行動電話，與丙○○所使用上揭門號0000000000號行
    動電話聯絡購買第二級毒品安非他命之事。丙○○乃另行起
    意，並基於販賣第二級毒品安非他命之犯意，於同年月12日
    凌晨天未亮之某時許，在鍾瑞玲位於新竹縣竹東鎮○○路44
    號7 樓住處，將自不知情之范振土處無償取得價值2,000 元
    之第二級毒品安非他命販賣予鍾瑞玲，並向鍾瑞玲收取現金
    2,000 元。
３. 鍾瑞玲於97年11月14日晚上6 時48分，以其使用門號000000
    0000號行動電話，與丙○○所使用上揭門號0000000000號行
    動電話聯絡購買第二級毒品安非他命之事。丙○○乃另行起
    意，並基於販賣第二級毒品安非他命之犯意，於翌日（即97
    年11月15日）凌晨天未亮之某時許，先向不知情之范振土取
    得價值2,000 元之第二級毒品安非他命，並給付2,000 元予
    范振土，旋即前往上開鍾瑞玲住處，將前開取得第二級毒品
    安非他命，以2,000 元之價格販賣予鍾瑞玲，並向鍾瑞玲收
    取現金2,000 元，其亦獲取范振土免費提供施用第二級毒品
    甲基安非他命之利益。
４. 乙○○於97年10月20下午某時許，撥打電話予與丙○○，欲
    向其購買第二級毒品安非他命。丙○○乃另行起意，並基於
    販賣第二級毒品安非他命之犯意，先向某姓名年籍不詳之成
    年人，以1,000 元之代價購買毛重約0.2 公克之第二級毒品
    安非他命1 包後，隨即前往乙○○位於新竹市○○路之住處
    ，將前揭第二級毒品安非他命以1,000 元之代價販賣予乙○○，並當場收取現金1,000 元。乙○○購得上揭第二級毒品
    安非他命後，並與丙○○在上址共同施用。
５. 乙○○於97年11月23日中午某時許，以電話聯繫丙○○，欲
    向其購買毛重約0.2 公克、價值約1,000 元之第二級毒品安
    非他命。丙○○乃另行起意，並基於販賣第二級毒品安非他
    命之犯意，將其無償自不知情之范振土處所獲得之第二級毒
    品安非他命，取毛重約0.2 公克以盒子裝妥後放置在其位於
    新竹縣竹北市○○○街住處附近之某自助洗衣店內，隨即於
    同日12時23分及30分許，以所使用上揭門號之行動電話與乙○○所使用之門號0000000000號行動電話聯繫，告知上揭第
    二級毒品安非他命放置地點等情，乙○○乃依其指示在上揭
    自助洗衣店內取得丙○○預先放置在盒子內之第二級毒品安
    非他命，並於事後交付現金1,000 元。
６. 洪建忠於97年11月23日中午12時44分，以號碼（03）000000
    0 號電話與丙○○所使用上揭門號之行動電話聯繫，欲向其
    購買第二級毒品安非他命。丙○○乃另行起意，並基於販賣
    第二級毒品安非他命之犯意，於同日下午某時許，在其位於
    新竹縣竹北市○○○街1 段137 號租屋處，先向洪建忠收取
    2,000 元，因范振土不願零星出售，其乃再自行拿出2,000
    元，湊足4,000 元後，以其自己名義向不知情之范振土購買
    含袋重1. 3公克，實際重量為1.1 公克之第二級毒品安非他
    命1 包，再行分裝成含袋重0.7 公克，實際重量為0.5 公克
    之第二級毒品甲基安非他命予洪建忠，自己則取得0. 6公克
    之第二級毒品安非他命，而獲得較洪建忠所取得數量多出0.
    1 公克第二級毒品安非他命之利益。
(三)、轉讓第一級毒品海洛因部分：
    丙○○於97年11月12日某時許，因見乙○○毒癮發作之痛苦
    乃另行起意，並基於轉讓第一級毒品海洛因之犯意，於同日
    10時12分59秒許，以其所有門號0000000000號之行動電話撥
    打乙○○所使用門號0000000000號之行動電話，談及欲提供
    乙○○海洛因香菸一事。隨即其於同日中午12時許，在乙○○位於新竹市○○路住處，將其自丁○○處所取得摻有第一
    級毒品海洛因之香菸1 支，無償提供予乙○○施用。
三、嗣經臺灣新竹地方法院檢察署檢察官依法實施通訊監察，並
    命警於97年12月12日15時許，在新竹縣竹東鎮○○路21號前
    將丙○○依法拘提到案，並經其同意後，為警於同年月13日
    15時20分許，在其位於新竹縣竹東鎮○○路25號之2 樓住處
    內扣得其所有之SIM 卡1 張（門號：0000000000號）。
四、案經彰化縣警察局員林分局報請新竹地方法院檢察署檢察官
    偵查起訴。
    理  由
壹、程序方面
    按被告以外之人於審判外之言詞或書面陳述，除法律有規定
    者外，不得作為證據；又被告以外之人於審判外之陳述，雖
    不符合同法第159 條之1 至第159 條之4 之規定，但經當事
    人於審判程序同意作為證據，法院審酌該言詞陳述或書面陳
    述作成時之情況，認為適當者，亦得為證據。當事人、代理
    人或辯護人於法院調查證據時，知有第159 條第1 項不得為
    證據之情形，而未於言詞辯論終結前聲明異議者，視為有前
    項之同意，刑事訴訟法第159 條第1 項及第159 條之5 分別
    定有明文。經查，證人乙○○、洪建忠、鍾瑞玲、范振土於
    警詢及偵查中之陳述，證人鄭旭珊、丁○○於偵查中之陳述
    ，雖均屬被告以外之人於審判外之陳述，惟被告及辯護人於
    本院審理時均表示沒有意見，且迄於言詞辯論終結前亦未聲
    明異議，本院審酌上開證據資料製作時之情況，尚無違法不
    當及證明力明顯過低之瑕疵，亦認為以之作為證據應屬適當
    ，故揆諸前開規定，爰依刑事訴訟法第159 條之5 規定，認
    前揭證據資料均有證據能力。又本件認定事實所引用之卷內
    所有文書證據等其餘卷證資料，被告及辯護人亦均不爭執，
    且並無證據證明係公務員違背法定程序所取得；又卷內之各
    項文書證據，亦無刑事訴訟法第159 條之4 第1 款、第2 款
    顯有不可信之情況，而不得作為證據之情形，或有刑事訴訟
    法第159 條之4 第3 款其他可信特別情況下所製作之文書，
    而得作為證據，則依刑事訴訟法第159 條至第159 條之5 規
    定，均認有證據能力，先予敘明。
貳、實體方面
一、上開事實欄第二段(一)之部分：
(一)、訊據被告丙○○固不否認有於如事實欄第二段(一)編號１. 及
    ２. 號所示時間，以上揭門號之行動電話與證人乙○○所使
    用上開門號之行動電話及丁○○所使用前開門號之行動電話
    聯繫，並有如譯文所載之通話內容，且證人丁○○亦有以如
    事實欄第二段(一)編號１. 及２. 號所述方式放置第一級毒品
    海洛因，證人乙○○有因而取得第一級毒品海洛因，其亦有
    取得如事實欄(一)編號１. 及２. 號所示款項等情，惟矢口否
    認有何販賣第一級毒品海洛因之犯行，辯稱：我因為見到乙○○提藥難過，他又主動要求我幫忙取得第一級毒品海洛因
    ，所以我才打電話幫忙聯絡丁○○，並未參與交付及取款之
    動作，我的目的只是在於幫助乙○○施用，而採取這種把毒
    品放置在香菸盒內再丟在馬路旁的方式，也是乙○○建議的
    云云。辯護意旨則略以：證人乙○○無法清楚陳述97年11月
    12日23時45分與被告通話後，至翌日凌晨2 時48分再次與被
    告電話聯絡間，究竟有無再與被告見面或是電話聯絡，而由
    通訊監察譯文中亦無法看出證人乙○○如何得知交易地點、
    被告如何跟丁○○談論購買海洛因之事；且被告一開始幫乙○○聯絡購買海洛因時，因丁○○表示與對方不熟，怕被抓
    ，有風險，故先拒絕，後來係證人乙○○主動告知被告，要
    以先將第一級毒品海洛因裝在菸盒中丟在路邊，他再去撿的
    交易方式進行，後來才能順利交易，所以被告只是轉知丁○○，是單純幫助乙○○聯絡購買第一級毒品海洛因等語。
(二)、經查被告丙○○於如事實欄第二段(一)編號１. 及２. 號所示
    時間有和證人丁○○及乙○○以上揭門號聯繫，並有如下述
    譯文所示之通話內容等情，業據證人乙○○於歷次警詢、偵
    訊及本院審理時證述明確（見97年度偵字第8607號卷【以下
    簡稱第8607號偵卷】第55、212 至214 頁、本院98年度訴字
    第200 號卷【以下簡稱第200 號院卷】第45至51頁），且為
    被告丙○○自承確有上揭通話內容等情，被告丙○○亦於偵
    訊時供述：一般稱「粗的」、「男生」是指安非他命；「細
    的」、「女生」是指海洛因等語明確（見第8607號偵卷第14
    2 頁）。又被告與證人乙○○及丁○○間之通話內容為：
１. 門號0000000000號（A ：丙○○）與門號0000000000號（B:
    乙○○【綽號小武】）於97年11月12日23時45分11秒之通話
    內容（譯文編號：161）
    B:喂。
    A:喂。
    B:雪兒呦，要麻煩妳一件事可以嘛。
    A:什麼事，講。
    B:幫我處理500塊女的可以嘛。
    A:難過了噢，你不是說，你一天一餐而已嘛。
    B:我是儘量吃一餐這樣子啦。
    A:不好意思，今天拖著妳這樣，我路痴繞一大圈，不好意思
      ，謝謝你呀。
    B:我也不曉得要幫什麼忙。
    A:好啊，沒問題，電話中不要講了。
    B:那我等妳噢。
    A:我害怕。
    B:哈，哈。
２. 門號0000000000號（A ：丙○○）與門號0000000000號（B:
    乙○○）於97年11月13日02時48分10秒之通話內容（譯文編
    號：200）
    A:他到了是不是？
    B:沒有啊。
    A:有啦，他到了啦，他剛才就打給我他到了。
    B:我沒看到人。
    A:再等一下，他也要停車吧。
    B:好。
    A:我跟他講，你是拿500塊給他還是1000。
    B:我拿500塊。
    A:好，我有跟他講，他如果拿1000塊就看你那時候500 要再
      給他這樣子，好不好。
    B:好，沒問題呀。
    A:好，沒問題呦。
    B:我等一下要去做事情。
    A:做什麼事？我給妳害的現在無家可歸了。
    B:沒關係，我到時候提供給妳，好不好。
    A:真的嘛。
    B:真的，那不是問題。
    A:你有看到他了嘛。
    B:沒，我再等他一下。
    A:好。
３. 門號0000000000號（A ：丙○○）與門號0000000000號（B
    ：乙○○）於97年11月13日03時14分01秒之通訊內容（譯文
    編號：202）
    A:喂。
    B:喂，妳還在那邊嘛。
    A:可以嘛。
    B:不可以啦。
    A:不可以，什麼事？
    B:可能是量跟拿的差很多吧。
    A:先生，我給你的量是…。
    B:我知道。
    A:情義相挺的。
    B:妳可以再幫我跟他喬一下嘛。
    A:你不夠就對了是嘛。
    B:對，用妳的名義啦。
    A:用我的名義。
    B:說妳要的，有差，好不好，然後多少錢妳再報給我，沒關
      係，我早上跟妳清啦，了解嗎？
    A:了解。
    B:我去剛才那邊等妳消息嘛，現在。
    A:那邊，在那邊。
    B:棒球場對面7-11呀。
    A:問題是我在家裡呀，我不是跟你說我要回去了。
    B:妳人現在那裡？
    A:沒關係，我現叫我哥哥載我出來。
    B:噢，好，妳到這邊要多久？
    A:到你家阿。
    B:到這邊要多久啦。
    A:到你家。
    B:到我家喔。
    A:廢話。
    B:要多久？
    A:20-30分鐘到。
    B:好，快一點，因為我們待會兒接著要去辦事情（行竊）喔
      ，好不好，謝謝妳。
    A:辦什麼事情啊？
    B:妳不要問這麼多，到時候再跟你講，好不好。
    A:好，不要跟你朋友說我的名字阿。
    B:好，拜拜。
４. 門號0000000000號（A ：丙○○）與門號0000000000號（B:
    乙○○）於97年11月13日15時23分07秒之通訊內容（譯文編
    號：314）
    A:喂。
    B:現在可以馬上幫我處理東西一下嘛。
    A:處理什麼東西。
    B:女生。
    A:然後咧。
    B:很急啦。
    A:什麼意思？多少錢？
    B:處理500就好了。
    A:500。
    B:可以嘛。
    A:不是說可以嘛，因為那個我也不懂呀，他給我的，他都說
      不只500 。
    B:不只500喔。
    A:他說，他給我的都不只500啦，誰知道。
    B:好不好，有辦法嘛。
    A:是有辦法呀。
    B:阿。
    A:可以呀。
    B:可以，我不能拖太久時間。
    A:不會啦，我沒有錢幫你付喔，我現在沒有錢。
    B:妳有空來找我，我就拿給妳錢呀。
    A:那你什麼時候要呀。
    B:阿。
    A:那你什麼時候要東西。
    B:我現在急著要東西呀。
    A:是現在嘛，對不對。
    B:對。
    A:喔，好。
    B:妳打給我嘛，快點，拜拜。
    A:好。
５. 門號0000000000號（A ：丙○○）與門號0000000000號（B:
    乙○○）於97年11月13日15時28分57秒之通訊內容（譯文編
    號：321）
    A:喂，你要還我多少錢？
    B:換多少錢噢，不會虧待妳就好了。
    A:什麼，你說什麼？
    B:我又不會虧待妳。
    A:不是啦，你先告訴我，你要還我多少錢，你就順便一起拿
      給他。
    B:還多少錢喔。
    A:對呀。
    B:妳欠他錢喔。
    A:不是欠他錢嘛，他是欠我粗的錢嘛，你拿細的錢，變成他
      就是扣我的帳嘛。
    B:喔。
    A:你懂我意思嘛，反正你就是把錢拿給他就對了。
    B:拿給他就對了，喔，好。
    A:你要還我多少錢？你先告訴我，我再決定看他要拿多少東
      西給你嘛。
    B:我拿1500給妳呀。
    A:你要拿1500給我是嘛，連他那500嘛。
    B:連他500拿2000啦。
    A:2000喔，那好，我就叫他弄，你要拿1500給我，為什麼要
      拿1500給我，你又沒欠我那麼多錢，因為你知道我一定不
      止拿500 塊的東西給你，對不對。
    B:哈，哈。
    A:好啦，那你現在出發，你現在立刻出發到棒球場。
    B:好，昨天那個位置是不是？
    A:立刻，好，拜拜。
    B:拜拜。
６. 門號0000000000號（A ：丙○○）與門號0000000000號（B
    ：丁○○）於97年11月13日02時44分59秒之通訊內容（譯文
    編號：199）
    B:喂。
    A:嘉佑呦。
    B:嗯，我要到了。
    A:就是下午你拿充電器給他的那個人（小武）有沒有，我跟
      你講，你不要直接交給他噢，你就看旁邊隨便丟在那裡，
      然後再走去跟他拿錢再告訴他在那裡就好了，這種東西不
      要直接的。
    B:他這裡都只有1000的沒有500的。
    A:那怎麼辦？
    B:剷一些起來。
    A:你剷呀。
    B:好。
    A:剷多一點也沒有關係。
    B:我不知道他在那裡呀。
    A:在7-11對面，還是7-11前面呀。
    B:那一個7-11？
    A:就是你家在旁邊的那個7-11，棒球場前面的。
    B:噢，他出來了。
    A:對呀，他在那裡很久了。
    B:叫他上我們的車有關係嘛。
    A:不要啦，上你們的車也可以，但是你們身上都有嘛，對不
      對，甘脆就丟在路旁叫他自己去撿就好了，這種東西太危
      險了，就是寧可不見也沒有關係，我賠啦，好不好。
    B:好。
    A:這樣比較好啦。
    B:好。
    A:反正你就是把它先丟在遠遠的地方，然後你再過去，錢，
      你就是打電話給我，我跟他講啦。
    B:好。
    A:然後你再告訴他在那裡。
    B:好。
    A:謝謝。
７. 門號0000000000號（A ：丙○○）與門號0000000000號（B
    ：丁○○）於97年11月13日15時26分23秒之通訊內容（譯文
    編號：316 ）
    B:喂。
    A:你們在家嘛。
    B:有呀，有呀。
    A:那有人要女生，就昨天那個，你要給嘛。
    B:要呀，好。
    A:他有錢啦。
    B:好呀，女生沒關係。
    A:阿。
    B:好。
    A:那就…怎麼樣？
    B:要呀，可以轉來轉去都好呀。
    A:什麼轉來轉去？
    B:轉錢轉來轉去都可以呀。
    A:我不是要跟你用扣的啦，我不會這樣啦。
    B:我知道啦。
    A:我的意思是說，他也會拿錢給你呀，順便他要還我錢也順
      便拿給你啦，那我就不要去了好不好。
    B:好呀。
    A:我也累了，真的。
    B:廖鑫噢。
    A:不是廖鑫，不是，就那天你看到的那個，你丟在路邊給他
      的那個呀，一樣用這個方式喔，你不要親手交給他，因為
      我對他說很熟沒有喔，所以我覺得這樣比較保險，這樣丟
      旁邊，你站遠遠的看，東西不要被撿走就好了。
    B:好。
    A:然後我再叫他到棒球場去，5-10分鐘之後，你就先去丟東
      西放著，你就在旁邊看著。
    B:你要多少？
    A:他從學府路來，大概5-10分鐘到，他很急嘛，他剛剛好像
      拿發電機去賣掉了。
    B:電視去賣？
    A:發電機。
    B:喔，他要多少錢？
    A:你弄1000塊給他好了。
    B:好。
    A:我問一下好了，因為他跟我說500 ，可是500 到時候他又
      不夠，你就不要給他那麼多嘛，還是給500 好了，我先問
      他，看他要還我多少錢，我再告訴你，你再看嘛。
    B:好。
８. 門號0000000000號（A ：丙○○）與門號0000000000號（B
    ：丁○○）於97年11月13日15時30分43秒之通訊內容（譯文
    編號：322 ）
    A:喂，嘉佑呦。
    B:嗯。
    A:我跟你講，他總共會拿2000塊給你，但是他只要拿500 塊
      的東西，因為他還我1500嘛，甘脆你就弄，等一下你就拿
      1000塊給我好了，你就弄1000塊的東西給他好了。
    B:好，這樣，妳不是賠500。
    A:賠500 沒關係呀，到時候我就跟他講再欠我500 塊，等於
      他欠我500 塊沒關係呀，不然叫你出個500 塊的東西，不
      如不要出了。
    B:嗯。
    A:反正他拿2000塊給你嘛，反正1000塊我的，1000塊你的，
      這樣子。
    B:好。
    A:那我晚一點再過去好了。
    B:好。
    A:好，拜拜。
    B:他現在要過去嘛。
    A:對，他現在就往那邊走，從你那裡往棒球場去了，所以你
      趕快去放了，他說跟昨天一樣的位置。
    B:好。
    A:你要記得，不要親手拿給他噢。
    B:好。
    A:防一下。
    B:好。
９. 門號0000000000號（A ：丙○○）與門號0000000000號（B
    ：丁○○）於97年11月13日15時43分23秒之通訊內容（譯文
    編號：322）
    B:喂。
    A:他已經到了。
    B:誰？
    A:嘉佑呢，我朋友已經到了。
    B:他走下去了呀。
    A:已經下去很久了嘛。
    B:下去蠻久了。
    A:欸，奇怪，他沒帶電話喔。
    B:好像沒有帶，不然妳打13的那支，看會不會通。
    A:13的，喔，好，謝謝。
    並有臺灣新竹地方法院97年度聲監字第196 、226 號、97年
    度聲監續字第236 號通訊監察書及相關監察譯文卷宗1 份附
    卷可證。此外，復有指認資料2 份、彰化縣警察局員林分局
    扣押筆錄1 份、收據1 份及扣押物品目錄表1 份等附卷可稽
    （見第8607號偵卷第49、100 、150 至154 頁）。
(三)、又證人乙○○就上揭二次交易第一級毒品海洛因如何進行等
    情，於偵訊時係具結後證述：就97年11月13日凌晨2 時48分
    10秒譯文編號200 所談及之部份，係我請丙○○幫忙拿500
    元之第一級毒品海洛因，丙○○是透過朋友取得，交易地點
    是約在棒球場對面的便利商店門口，對方問我是否找雪兒，
    我說對，我就知道意思，就把500 元給對方，之後再去距離
    10多公尺的馬路旁撿起一個菸盒，裡面有一包海洛因，丙○○的朋友當天好像是給我1,000 元的量約0. 1公克等語（見
    第8607號偵卷第209 至214 頁），及於本院審理時具結後證
    稱：我確實有於上述譯文編號161 、200 、202 、314 、32
    1 所示時間，以上列所示之行動電話與丙○○有上列所示之
    通聯內容，從97年11月12日23時45分到97年11月13日凌晨3
    時14分這三篇通訊監察譯文（即譯文編號161 、200 、202
    ）所指即為與丙○○間一次的第一級毒品海洛因之交易過程
    ，而97年11月13日15時23分07秒（即譯文編號314 ）及97年
    11月13日15時28分57秒（即譯文編號321 ）係指另外一次與
    丙○○第一級毒品海洛因交易之事；編號161 之譯文內容係
    我請丙○○幫我處理500 元第一級毒品海洛因，且丙○○當
    時在電話中說「好啊，沒問題，電話中不要講了」之後，就
    幫我去聯絡藥頭；97年11月13日15時23分編號314 的譯文內
    容，係因我當天毒癮又犯了，所以打電話請丙○○替我處理
    500 元的第一級毒品海洛因，交易當天我是交給對方2,000
    元，拿到價值500 元的第一級毒品海洛因，剩餘的1,500 元
    是之前有欠丙○○錢要還她的部分，且97年11月12日23時45
    分至97年11月13日下午3 點多丙○○均未告知我她係向何人
    詢問有無第一級毒品海洛因，上開兩次交易的時間、交錢地
    點及取得第一級毒品海洛因地點等都是丙○○告訴我的；於
    97年11月12日23時45分11秒（譯文編號161 ）與丙○○通話
    後至97年11月13日凌晨2 時48分10秒（譯文編號20 0）該通
    與丙○○之電話聯絡前，因我的手機沒電，而有使用公用電
    話與丙○○再聯繫一次，丙○○就是在該通電話中告知我將
    錢交給對方再去路邊撿菸盒的這種交易方式，而交易當時我
    與對方接觸的過程中，對方問「你找雪兒是不是」，我說「
    對」就知道意思，就將500 元給對方再去撿菸盒，僅有這樣
    的交談；而同一天下午3 點多那一次的交易，一樣是在該便
    利商店前面，對方問我是小武，我說對，錢就給對方，交易
    方式跟凌晨那次一樣，並沒有多說其他話，上述97年11月13
    日兩次交易均是交易第一級毒品海洛因等語綦詳（見本院卷
    第43至52頁背面）。觀諸證人乙○○對上揭二次與被告間以
    前述行動電話通話聯繫購買第一級毒品海洛因之事項後，在
    上揭時地交付款項及取得第一級毒品海洛因之過程均證述詳
    盡，且與上揭譯文內容大致相符，足見證人乙○○所證述內
    容確屬實情而足堪採信。
(四)、被告及辯護人雖均辯稱：上揭交易方式是證人乙○○所建議
    云云。然查被告丙○○於本院準備程序中係供述：（把第一
    級毒品海洛因丟在路邊，叫乙○○自己去撿，是你自己主動
    說的？）是我自己主動說的，我怕乙○○去報警抓人等語明
    確（見第200 號院卷第17頁），核與證人乙○○於本院審理
    時所證述：（所以這二次交易，要在甚麼時間、甚麼地點交
    錢及取得第一級毒品海洛因，都是丙○○自己告訴你的？）
    是等語大致相符（見第200 號院卷第47頁反面）。而之所以
    採取此種事先將第一級毒品海洛因放置在香菸盒內後丟棄在
    某地點，接著向欲購買第一級毒品海洛因之證人乙○○收取
    款項後，再由證人乙○○去丟棄處取回香菸盒之交易方式，
    係預防被警查獲等情，業據被告於本院審理時供述：（為何
    要用這種方式？）因為在那之前，廖黃鑫告訴我說乙○○會
    報警抓我，是廖黃鑫跟我說乙○○親口告訴他，而且我在11
    月6 日被抓過等語甚詳（見第200 號院卷第66頁），顯見對
    被告及負責收錢、交付毒品之證人丁○○而言，預防遭證人
    乙○○報警因而被查獲一節，是為渠等所關切之事項。又此
    種先交付款項再去丟棄裝有第一級毒品海洛因之香菸盒之某
    處將香菸盒撿拾回來之方式，對欲購買毒品之證人乙○○而
    言，其需承擔在這期間，香菸盒放置處並無人在場看守防止
    被他人拾走，所以可能其已付款項，再去撿拾香菸盒時該盒
    子已不翼而飛，其因此成為有付錢卻拿不到第一級毒品海洛
    因之風險，是以對證人乙○○而言相對不利，從而被告於本
    院準備程序時供述及證人乙○○證述均謂上揭此種交易方式
    係由被告所提出一節，應屬符合常情而為可採。被告及辯護
    人事後所辯上情，不足採信。至於證人乙○○雖也曾主動向
    被告提出欲用上種方式交易第一級毒品海洛因等情，為證人
    乙○○證述在卷（見第200 號院卷第49頁反面、50頁），然
    此非指本案這二次交易，而係指第四次交易等情，亦為證人
    乙○○同時證述甚明（見第200 號院卷第50頁），是以自難
    僅從此點即認被告及辯護人所辯上情可採，自不待言。
(五)、又辯護意旨雖認於97年11月12日23時45分之後，證人乙○○
    有去電動玩具店找被告，被告以案外人廖黃鑫所使用之行動
    電話聯繫好證人丁○○後，當面告知證人乙○○約定的時間
    及交易地點，證人乙○○就出發前往該處，之後才有97年11
    月13日凌晨2 時48分10秒的通話等語，然就此部分證人乙○○已於本院審理時證述：（你在凌晨2 時48分10秒之前，跟
    被告有沒有聯繫？）我應該是用公共電話打給她吧，因為我
    手機沒有電，丙○○是在電話中跟我講時間、地點，方式是
    把錢交給對方，應該是丙○○跟我說，錢給對方，我再去路
    邊撿菸盒等語在卷（見第200 號院卷第50頁反面），顯見證
    人乙○○係以公共電話聯繫被告而獲知交易第一級毒品海洛
    因之細節。而被告就此部分，先係供述：（對於證人剛才補
    充，有何意見？）97年11月12日23點多，乙○○說他需要第
    一級毒品海洛因，叫我聯絡丁○○，後來乙○○的電話沒電
    ，乙○○就到西大路的電動玩具店找我，那時我跟廖鑫在一
    起，後來乙○○就走了，後來乙○○打給廖鑫的行動電話，
    因為我跟廖鑫在一起，我就把電話拿來接，他問我還在電動
    玩具場嗎，我跟他說是，乙○○就過來找我，後來乙○○就
    一直在電動玩具場跟我在一起，偶爾他會跑出去外面，因為
    載他來的朋友在外面，然後乙○○會再進來，然後我就打電
    話聯絡丁○○，我跟丁○○2 時44分那通電話聯繫時，乙○○已經離開電動玩具店了，之後2 時48分乙○○又打電話給
    我等語（見第200 號院卷第51頁反面、52頁），是以依被告
    此部分供述內容觀之，可知在被告與證人丁○○聯繫好前，
    證人乙○○已經離開電動玩具店。然被告於同日審理時隨即
    又供述：（2 時48分的通訊監察譯文內容是你問乙○○人到
    了沒，乙○○跟你說還沒看到人，表示在2 時48分之前，你
    跟乙○○應該已經約定好乙○○跟對方見面的地點，那你是
    何時跟乙○○講? 乙○○跟對方約在那裡? ）我跟丁○○講
    完電話後，我就告訴乙○○約在那裡。（你是如何告訴乙○○約在那裡? ）我當面告訴乙○○，乙○○那時在電動玩具
    店等語在卷（見第200 號院卷第25頁），是以依被告此部分
    供述內容，可知被告是在與證人丁○○聯繫好交易細節後，
    在電動玩具店當面向仍在該處之證人乙○○告知此事。足見
    被告就此部分前後所供述內容已有前後不一且矛盾之處，是
    以辯護意旨此部分內容是否可採，尚有疑問，自難採為被告
    有利之認定。
(六)、按刑法關於正犯、從犯之區別，係以其主觀之犯意及客觀之
    犯罪行為為判斷標準，凡以自己犯罪之意思而參與犯罪，無
    論其所參與者是否係犯罪構成要件之行為，皆為正犯；其以
    幫助他人犯罪之意思而參與犯罪，所參與者苟係犯罪構成要
    件之行為，亦為正犯；必以幫助他人犯罪之意思而參與犯罪
    ，所參與者又為犯罪構成要件以外之行為，始為從犯。經查
    ，前述事實欄第二段(一)編號1.所示部分，證人乙○○於97年
    11月12日23時45分11秒許，以其所使用之前揭門號之行動電
    話與被告所使用前開門號之行動電話聯繫，要求處理500 元
    價格之第一級毒品海洛因後，被告於翌日（即97年11月13日
    ）凌晨2 時44分59秒許以其所使用上揭門號之行動電話與證
    人丁○○所使用上開門號之行動電話聯繫時，被告除告知證
    人丁○○：不要直接交給他，你就看旁邊隨便丟在那裡，然
    後再走去跟他拿錢再告訴他在哪裡就好了，這種東西不要直
    接的等語外，在證人丁○○告以：他這裡都只有1000的沒有
    500 的等情時，被告問：那怎麼辦？證人丁○○稱：一些
    起來等語後，被告隨即表示：多一點也沒有關係等語，繼
    而指示證人丁○○約定地點在證人顏家佑家旁邊的7 —11，
    棒球場前面的等語，證人丁○○又詢問：叫他上我們的車有
    關係嗎，被告隨即否決此提議而稱：不要啦，上你們的車也
    可以，但是你們身上都有嘛，對不對，乾脆就丟在路邊叫他
    自己去撿就好了，這種東西太危險了，就是寧可不見也沒有
    關係，我賠啦好不好。‧‧‧反正你就是把它先丟在遠遠的
    地方，然後你再過去，錢，你就是打電話給我，我跟他講啦
    。‧‧‧然後你再告訴我他在哪裡等語，接著被告於同日2
    時48分10秒許，與證人乙○○聯繫，詢問是否已見到證人丁○○，在證人乙○○回以尚未看到時，其亦稱：再等一下，
    他也要停車吧等語，隨即其又詢問證人乙○○要拿多少錢，
    在證人乙○○告知：要拿500 元後，其即謂：我有跟他講，
    他如果拿1000塊就看你那時候500 要再給他這樣子，好不好
    等語，並獲證人乙○○同意；又上揭事實欄第二段(一)編號2.
    部分：證人乙○○以上揭門號之行動電話於97年11月13日15
    時23分07秒和被告所使用上開揭門號之行動電話聯繫，再度
    要求被告馬上處理500 元價值之第一級毒品海洛因，被告答
    稱有辦法，並馬上聯繫，被告隨即於同日15時26分23秒許以
    上揭門號之行動電話聯繫證人丁○○，告知證人乙○○欲再
    購買第一級毒品海洛因一事，同時又告以：順便他（指證人
    乙○○）要我錢，也順便拿給你啦。‧‧‧一樣用這種方式
    喔你不要親手交給他，因為我對他說很熟沒有喔，所以我覺
    得這樣比較保險，這是丟旁邊，你站遠遠的看，東西不要被
    撿走就好了。‧‧‧然後我再叫他到棒球場去，5 —10分鐘
    之後，你就先去丟東西放著，你就在旁邊看著。‧‧‧你弄
    1000塊給他好了，我問一下好了，因為他跟我說500 ，可是
    500 到時候他又不夠，你就不要給他那麼多嘛，還是給500
    好了，我先問他，看他要還我多少錢，我再告訴你，你再看
    嘛等語，被告隨即又於同日15時28分57秒許，聯繫證人乙○○，再詢問：你要還我多少錢，你先告訴我，我再決定看他
    要拿多少東西給你嘛等語，證人乙○○則告以：連他500 拿
    2000啦等語後，被告即稱：2000喔，那好，我就叫他弄，你
    要拿1500給我，為甚麼要拿1500給我，你又沒欠我那麼多錢
    ，因為你知道我一定不只拿500 塊的東西給你對不對。‧‧
    ‧好啦，那你現在出發，你現在立刻出發到棒球場等語，繼
    而被告又於同日15時30分43秒許聯繫證人丁○○，告知：我
    跟你講，他總共會拿2000塊給你，但是他只要拿500 塊的東
    西，因為他還我1500嘛，乾脆你就弄，等一下你就拿1000塊
    給我好了，你就弄1000塊的東西給那好了等語，證人丁○○
    回稱：這樣，你不是賠500 等語後，被告又告以：賠500 沒
    關係呀，到時候我就跟他講再欠我500 塊，等於他欠我500
    塊沒關係呀。‧‧‧他現在就往那邊走，從你那裡往棒球場
    去了，所以你就趕快去放了，他說跟昨天一樣的位置。‧‧
    ‧你要記住，不要親手交給他喔！‧‧‧防一下等語等情，
    有前述監聽譯文在卷足稽。而聯絡毒品買賣、討論交易數量
    、價錢及確定交易方式、交付毒品、收取價金等行為，均屬
    該當販賣毒品罪構成要件之行為。觀諸上揭監聽譯文內容，
    被告不惟聯繫證人丁○○，且對第一級毒品海洛因之交易數
    量、價錢及如何交付毒品，如何收取款項等均參與決定，並
    一再告誡證人丁○○小心遭查獲，復又分別在證人丁○○及
    乙○○間聯繫告知結果，甚且在雙方已抵達約定地點卻尚未
    碰面前，一路聯繫雙方，讓渠等能夠順利見面，分別取得毒
    品及款項，顯見被告所為顯已非單純促使雙方完成毒品交易
    無訛。至於證人乙○○和證人丁○○間則均無任何聯繫等情
    ，亦為證人乙○○於本院審理時證述：（據你偵訊陳述凌晨
    3 點多那一次，對方跟你接觸過程是，他問你「你要找雪兒
    是不是」，你說「對」，你就知道意思，就將500 元給他，
    之後，你就去撿菸盒，所以那一次的交易，你跟對方的交談
    過程，就只有這樣？）是。（根據偵訊筆錄記載，同一天下
    午3 點多那一次交易，你跟對方的接觸過程是你站在便利商
    店前面，對方直接問你是小武，你說對啊，錢就給對方，同
    時你也有陳述，這次的交易方式，跟凌晨的交易方式一樣，
    代表你把錢給對方後，你就去撿菸盒，因此你跟對方的接觸
    過程，也就只有你所陳述的情形這樣而已嗎。）是。（你的
    意思是這二次說的話就只有這樣，沒有多講其他的？）是等
    語明確（見第200 號院卷第47頁反面、48頁），足認被告所
    參與部分已屬販賣毒品罪之構成要件行為無疑。況且，被告
    之目的苟僅在於證人幫助乙○○施用第一級毒品海洛因，大
    可將證人乙○○及丁○○彼此之聯絡方式告知對方，由其等
    自行談妥細節，何須甘冒風險以其自用之行動電話數次聯絡
    買賣第一級毒品海洛因事宜，且在證人丁○○及乙○○雙方
    間多次聯繫以便順利達成交易？是以被告所為顯已為正犯。
    又被告與證人丁○○確認上開與證人乙○○兩次交易第一級
    毒品海洛因之方式、金額、數量及地點等細節後，均由證人
    丁○○實際參與交付毒品、收取價金之行為，被告丙○○顯
    與證人丁○○間就上開兩次犯行有犯意聯絡及行為分擔至明
    。被告辯稱：係幫助乙○○施用毒品云云，自無可採。
(七)、本案雖因被告矢口否認販賣第一級毒品海洛因犯行，致無從
    得知被告上揭第一級毒品海洛因之確實購入價格，進而與其
    販出之價格相較以查知被告獲利為何。然販賣第一級毒品，
    可處死刑、無期徒刑，得併科新臺幣一千萬元以下罰金，修
    正前毒品危害防制條例第4條第2項定有明文，販賣毒品係屬
    嚴重違法行為，苟遭逮獲，後果嚴重，毒販出售毒品時無不
    小心翼翼，不敢公然為之，且海洛因並無公定之價格，並可
    任意分裝或增減其份量，而每次買賣之價量，亦隨時依雙方
    關係之深淺、當時之資力、需求程度及對行情之認知等因素
    而異其標準，非可一概而論，因之販賣之獲利，除經坦承犯
    行，或帳冊價量均臻明確外，委難察得實情，而販賣之人從
    價差或量差中牟利方式雖異，惟其圖利之非法販賣行為則均
    相同。況且，第一級毒品海洛因價格昂貴，取得不易，上揭
    被告與證人丁○○通話內容中其亦曾表示與證人乙○○並不
    熟等語，顯見被告與證人乙○○間並無深厚私交，苟無利可
    圖，被告應無甘冒被查緝法辦之危險而平白為二次無償轉讓
    第一級毒品海洛因之可能，故販入之價格必較售出之價格低
    廉，而有從中賺取買賣差價牟利之意圖及事實，應屬符合論
    理法則且不違背社會通常經驗之合理判斷。由上述說明，被
    告販賣海洛因之行為，主觀上確有營利之意圖，應堪認定。
(八)、綜上所述，被告此部分辯解均屬事後圖卸之詞，無可採信，
    被告所為此部分販賣第一級毒品海洛因犯行，事證明確，洵
    堪認定，應予依法論科。
二、上開事實欄第二段(二)、(三)部分：
    訊據被告丙○○就上開事實欄第二段(二)(三)部分於本院審理時
    均坦承不諱，核與證人范振土於警詢、證人鄭旭珊於偵訊時
    、證人洪建忠及鍾瑞玲均於警詢及偵訊時、暨證人乙○○於
    警詢、偵訊及本院審理時所證述情節大致相符（見第8607號
    偵卷第34至36、43至46、53至56、91至98、161至166、184
    至187 、209 至217 頁），，且有指認資料3 份、彰化縣警
    察局員林分局扣押筆錄1 份、扣押物品目錄表1 份、證明書
    1 份、臺灣彰化地方法院97年度聲監字第331 號通訊監察書
    及通訊監察譯文（編號018 、188 號）、臺灣新竹地方法院
    97年度聲監字第196 、226 號、97年度聲監續字第236 號通
    訊監察書及通訊監察譯文（編號275、277、286、293、130
    002、443 、445 、447 號）等附卷可稽（見第8607號偵卷
    第19至31、37、40至42、49、51、52、60至65、100至103
    、150 至154 頁）。足認被告前揭自白與事實相符而堪以採
    信，此部分事證明確，應予依法論罪科刑。
、論罪科刑：
一、新舊法比較部份
    按被告丙○○行為後，毒品危害防制條例第4 條、第17條業
    已修正，並於98年5 月20日公布，按法規之制定與法規之修
    正，如有特定生效日之必要者，依中央法規標準法第14條或
    第20條第2 項準用第14條之規定，應分別特定其施行日期。
    法規制定或前次修正基於特殊因素所特定之施行日期，並不
    適用於日後修正或再次修正之條文。又按法律之制定或修正
    ，若未明定施行日期者，中央法規標準法雖未規定應自何時
    生效，然法律既經制定或修正並經總統公布，自應依一般原
    則，自公布日起算至第三日發生效力。故修正後毒品危害防
    制條例第4 條、第17條應於98年5 月22日發生效力，是被告
    犯罪後法律已有變更。再按行為後法律有變更，致發生新舊
    法比較適用時，除與罪刑無關者，例如易刑處分、拘束人身
    自由之保安處分等事項，不必列入綜合比較，得分別適用有
    利於行為人之法律，另從刑原則上附隨於主刑一併比較外，
    於比較新舊法時應就罪刑有關之一切情形，含本刑及有關之
    共犯、未遂犯、想像競合犯、牽連犯、連續犯、結合犯，以
    及累犯加重、自首減輕暨其他法定加減原因（如身分加減）
    與加減例等，綜其全部罪刑之結果為比較後，擇較有利者為
    整體之適用，不能予以割裂而分別適用個別有利之條文。查
    ：
(一)、就事實欄第二段(一)部分：
    按毒品危害防制條例第4 條第1 項原規定「製造、運輸、販
    賣第一級毒品者，處死刑或無期徒刑；處無期徒刑者，得併
    科新臺幣1,000 萬元以下罰金」，本案被告行為後，上開規
    定業經修正為「製造、運輸、販賣第一級毒品者，處死刑或
    無期徒刑；處無期徒刑者，得併科新臺幣2,000 萬元以下罰
    金」，經比較上開新舊法之規定，犯罪構成要件並未變動，
    僅新法之罰金數額提高，因新法並未較有利於被告丙○○，
    自均應適用舊法之規定。
(二)、就事實欄第二段(二)編號１. ４. ５. ６. 部分：
    按毒品危害防制條例第4 條第2 項原規定「製造、運輸、販
    賣第二級毒品者，處無期徒刑或7 年以上有期徒刑，得併科
    新臺幣700 萬元以下罰金。」，本案被告行為後，上開規定
    業經修正為「製造、運輸、販賣第二級毒品者，處無期徒刑
    或7 年以上有期徒刑，得併科新臺幣1,000 萬元以下罰金。
    」，經比較上開新舊法之規定，犯罪構成要件並未變動，僅
    新法之罰金數額提高，新法並未較有利於被告；然就該部份
    之犯罪事實，因被告於偵查及審判中均已自白，而有修正後
    毒品危害防制條例第17條第2 項減刑規定之適用，亦即新法
    之規定明顯較舊法有利於行為人，綜合全部罪刑之結果為比
    較後，均應整體適用較有利被告之新法即修正後之規定（自
    白部份詳如下述）。
(三)、就事實欄第二段(二)編號２.３.部分：
    按毒品危害防制條例第4 條第2 項原規定「製造、運輸、販
    賣第二級毒品者，處無期徒刑或七年以上有期徒刑，得併科
    新臺幣700 萬元以下罰金。」，本案被告行為後，上開規定
    業經修正為「製造、運輸、販賣第二級毒品者，處無期徒刑
    或7 年以上有期徒刑，得併科新臺幣1,000 萬元以下罰金。
    」，經比較上開新舊法之規定，犯罪構成要件並未變動，僅
    新法之罰金數額提高，新法並未較有利於被告，自應分別整
    體適用修正前之毒品危害防制條例。
(四)、就事實欄第二段(三)部分：按毒品危害防制條例關於第8 條轉
    讓第一級毒品部分未經修正，故此部分毋庸比較。
二、關於修正後毒品危害防制條例第17條第2項之適用：
    修正後毒品危害防制條例第17條第2 項自白應予減刑規定之
    適用，須被告於偵查及審判中「均」自白犯行，查：
(一)、如事實欄第二段(一)所為部分：
    就事實欄第二段(一)編號１. 部分，被告於偵訊時辯稱：編號
    199 譯文內容所指的「東西」是安非他命，我沒有賣過海洛
    因給乙○○云云；就事實欄第二段(一)編號２. 部分，被告於
    偵訊時辯稱：僅因乙○○問我有無海洛因，我沒有，才問丁○○有沒有，要不要賣給乙○○，我並未指導丁○○如何交
    易云云；於審判中則均辯稱：我僅係幫助乙○○施用第一級
    毒品海洛因，才會向丁○○聯絡，我並未指示交易方式，亦
    未參與交易過程云云（見第8607號偵卷第175 至177 頁）。
    足見被告就此部分於偵查及審理中均未自白，故無修正後毒
    品危害防制條例第17條第2 項之適用。
(二)、如事實欄第二段(二)編號１. ４. ５. ６. 所為部分：
    被告於偵訊時就編號１. 部分係供稱：這是交易安非他命，
    是陳秀珍透過阿珊跟我買安非他命。買900 元，500 元給阿
    珊買小孩的奶粉，數量是0.2 公克。我沒有賺陳秀珍的錢等
    語（見第8607號偵卷第143 頁）；就編號４. ５. 部分係供
    述：我賣給乙○○安非他命有2 次。（這2 次的交易時間、
    地點、種類、數量、價錢？）都是1000元，時間都是97年9
    月至12 月 間。當時是阿珊未被抓之前，第一次我送到小武
    學府路家中，我請他將錢換成尿布奶粉送給阿珊。第二次是
    小武自己騎腳踏車到竹北嘉豐二街附近的洗衣店，我將安非
    他命放在用過洗衣粉盒內，這筆錢尚未給我等語（見第8607
    號偵卷第176 頁）；就編號６部分係供稱：這是洪建忠要跟
    我買2000 元 的安非他命。（後來實際交易的金額及數量為
    何？）2000 元 半克的安非他命。（交付毒品及金錢的地點
    ？）當天在竹北租屋處樓下等語（見第8607號偵卷第143 頁
    ），是以被告於偵訊時就交易之種類、數量、金額及過程之
    供述內容，核與審判中之供述內容大致相符。雖被告就實際
    所獲得之利益、有無收取到價金等情節與審判中之供述有所
    出入，惟參酌最高法院93年度台上字2311號判決：「‧‧‧
    上訴人雖尚未賣出海洛因而具體獲利，且復否認具有營利意
    圖，致未能明確得知其預期獲得之利潤，惟按毒品危害防制
    條例中所謂販賣行為，不以販入後復行賣出為要件，只要以
    營利為目的，將毒品販入或賣出，有一於此，犯罪即告完成
    ，而該當販賣之要件。」之意旨，被告雖就獲取利益之部分
    陳述有所不同，然考量其供述此部分尚無礙於構成要件事實
    之認定，應認被告就該部分均已為自白，適用修正後毒品危
    害防制條例第17條第2 項應予減輕其刑之規定。
(三)、如事實欄第二段(二)編號２.３.所為部分：
    被告於偵訊時就編號２. 部分辯稱：當天因范振土未給我安
    非他命，事後我就將2,000 元退給鍾瑞玲云云；就編號３.
    部分則辯稱：我與鍾瑞玲沒有實際交易，因為范振土不肯鍾
    瑞玲用毒品云云（見第8607號偵卷第144 頁），堪認被告於
    偵查中就此部分均未自白，故無修正後毒品危害防制條例第
    17條第2 項之適用。
(四)、如事實欄第二段(三)部分：
    被告就此部分犯罪事實，於偵查中並未自白，亦應無該條項
    規定之適用。
三、查海洛因及甲基安非他命分別係毒品危害防制條例第2 條第
    2 項第1 款、第2 款所列管之第一級毒品及第二級毒品。是
    核被告丙○○所為：
(一)、被告就如事實欄第二段(一)部分所為，均係犯修正前毒品危害
    防制條例第4 條第1 項之販賣第一級毒品罪；就如事實欄第
    二段(二)編號１. ４. ５. ６. 部分所為，均係犯「修正後」
    毒品危害防制條例第4 條第2 項之販賣第二級毒品罪；就如
    事實欄第二段(二)編號２. ３. 部分所為，均係犯「修正前」
    毒品危害防制條例第4 條第2 項之販賣第二級毒品罪；就如
    事實欄第二段(三)部分所為，係犯修正後毒品危害防制條例第
    8 條第1 項轉讓第一級毒品罪。
(二)、又公訴意旨認被告所為如事實欄第二段(一)部分二次犯行均係
    犯幫助販賣第一級毒品海洛因罪等語，尚有未合，已如上述
    ，惟其基本社會事實既屬同一，且經本院於審理中當庭告知
    被告係觸犯共同販賣第一級毒品之罪並告知毒品危害防制條
    例第4 條第1 項之罪名與法條內容，業已對被告之訴訟防禦
    權不生影響，並已有足夠之保障，爰依法變更起訴法條。
(三)、又被告就如事實欄第二段(一)部分二次犯行，與證人丁○○間
    均具有犯意聯絡及行為分擔，已如上述，依刑法第28條之規
    定，應論以販賣第一級毒品罪之共同正犯。
(四)、又被告持有第一級毒品海洛因之低度行為，應分別為販賣第
    一級毒品海洛因及轉讓第一級毒品海洛因之高度行為所吸收
    ；又被告持有第二級毒品安非他命之低度行為，應為販賣第
    二級毒品安非他命之高度行為所吸收，均不另論罪。
(五)、又被告所為2 次販賣第一級毒品海洛因罪，及6 次販賣第二
    級毒品安非他命罪，時間均係在新刑法廢除連續犯規定之後
    ，且每一販賣事實之時、地各別，難認係在密切接近之時、
    地，分數個舉動以接續或反覆施行之行為，亦非本即預定有
    數個同種類行為而反覆實行之犯罪，與接續犯或集合犯之要
    件不符，是以每次販賣行為即獨立構成犯罪；又被告所為轉
    讓第一級毒品海洛因罪，與販賣第一級毒品海洛因罪及販賣
    第二級毒品安非他命罪間，犯意亦個別，行為亦互殊，均應
    分論併罰。
(六)、又被告所為如事實欄第二段(二)編號１. ４. ５. ６. 部分，
    認於偵查及審判中均已自白，業如前述，爰應適用修正後毒
    品危害防制條例第17條第2 項減輕其刑。
(七)、又被告前曾因違反毒品危害防制條例案件，經本院於94年11
    月30日以94年竹簡字1032號判決判處有期徒刑6 月，於同年
    12月26日確定，並於95年12月5 日縮刑期滿執行完畢等情，
    有臺灣新竹地方法院檢察署刑案資料查註紀錄表及臺灣高等
    法院被告全國前案紀錄表各1 份在卷足參（見第8607號前案
    資料表卷宗第4 頁、第200 號院卷第5 頁反面、6 頁），其
    於有期徒刑之執行完畢後，5 年以內故意再犯本件上揭有期
    徒刑以上之罪，均為累犯，除就販賣第一級毒品罪法定刑死
    刑、無期徒刑部分與販賣第二級毒品罪法定刑無期徒刑部分
    依法不得加重外，其餘部分均應依累犯規定加重其刑，其中
    如事實欄第二段(二)編號１. ４. ５. ６. 部分並依法先加後
    減之。
(七)、又被告係受有毒癮之朋友請求、所託，是以少量、零星販售
    第一級毒品海洛因及第二級毒品安非他命，其中販賣第一級
    毒品海洛因之次數為二次，販賣第二級毒品安非他命之次數
    為六次，所取得之利益均甚微，販售之數量非多，非組織性
    、常態性之犯罪，其犯罪之情狀非重；又被告所為均係小額
    交易，為毒品交易之下游，其惡性情節較諸大量走私進口或
    長期販賣毒品之「大盤」、「中盤」毒販有差異，是以本院
    認依毒品危害防制條例第4 條第1 項死刑、無期徒刑之法定
    本刑，以及同條例第4 條第2 項無期徒刑或七年以上有期徒
    刑，縱使分別科以最低法定刑度即無期徒刑及七年有期徒刑
    均猶嫌過重，在客觀上仍足以引起一般人同情，爰均依刑法
    第59條之規定，就被告所犯販賣第一級毒品海洛因罪及販賣
    第二級毒品安非他命罪減輕其刑，並就被告所為如事實欄第
    二段(二)編號１. ４. ５. ６. 部分遞減輕之。
(九)、爰審酌被告無視政府反毒政策及宣導，意圖營利而販賣第一
    級毒品海洛因二次及販賣第二級毒品安非他命六次，暨轉讓
    第一級毒品海洛因一次，助長他人施用毒品惡習，並足以使
    購買施用者導致精神障礙與性格異常，甚至造成人民生命健
    康受損之成癮性及危險性，其不僅戕害國人身體健康，且有
    危害社會安全之虞，所生危害非輕，而染上毒癮者為索得吸
    毒之資，甚至甘冒竊盜、搶奪及強盜等財產犯罪之風險，造
    成社會治安嚴重敗壞，影響所及，非僅他人之生命、身體將
    可能受其侵害，社會、國家之法益亦不能免，為害之鉅，當
    非個人一己之生命、身體法益所可比擬，自應嚴格規範；惟
    考量被告對於販賣第二級毒品安非他命罪及轉讓第一級毒品
    海洛因罪部分均已坦承不諱，對於販賣第一級毒品海洛因罪
    部分亦供述確有透過電話聯繫證人丁○○，讓證人丁○○將
    第一級毒品海洛因交付予證人乙○○，並取回價款等部分情
    節，是以犯後態度非差，且被告販賣次數及數量均非多，所
    得利益亦少，為毒品交易之最下游，其惡性情節均較諸大量
    走私運輸進口或長期販賣毒品之「大盤」、「中盤」毒販有
    差別，以及被告之智識程度及生活狀況等一切情狀，分別量
    處如主文所示之刑，併定其應執行之刑，以資懲儆。
(十)、沒收部份：
１. 按犯毒品危害防制條例第4 條至第9 條之罪者，其供犯罪所
    用或因犯罪所得之財物，均沒收之，如全部或一部不能沒收
    時，追徵其價額或以其財產抵償之，毒品危害防制條例第19
    條第1 項分別定有明文；又毒品危害防制條例第19條第1 項
    規定，犯同條例第4 條至第9 條之罪者，其供犯罪所用或因
    犯罪所得之財物，均沒收之，但並無「不問屬於犯人與否沒
    收之」之特別規定，自應仍有刑法第38條第1 項第3 款、第
    3 項前段之適用，即以屬於犯人所有者為限，始得沒收之。
    又按毒品危害防制條例第19條第1 項規定，犯販賣、運輸毒
    品罪者，其犯罪所得之財物，均沒收之，係採義務沒收主義
    ，故其犯罪所得之對價，不問其中成本若干，利潤多少，均
    應全部諭知沒收，以貫徹政府查禁煙毒之決心，並符立法本
    旨（最高法院98年度台上字第3810號判決意旨可資參照）。
    且該條所稱「追徵其價額」者，必限於所沒收之物為金錢以
    外之其他財物而無法沒收時，始應追徵其價額，使其繳納與
    原物相當之價額，如所得財物為金錢而無法沒收時，應以其
    財產抵償之，而不發生追徵價額之問題。又共同正犯犯罪所
    得之財物為現金時，因共同正犯應就全部犯罪結果負其責任
    ，而合併計算犯罪所得，且於全部或一部不能沒收時以其財
    產抵償之，但為避免執行時發生重複沒收、抵償之情形，故
    各共同正犯之間係採「連帶沒收主義」，於裁判時應諭知被
    告共同犯罪所得之財物應與其他共同正犯「連帶沒收之」。
    另在共同正犯之場合，基於共同犯罪行為，應由共犯各負全
    部責任之理論，對於共犯間「供犯罪所用或犯罪預備之物」
    ，祇要屬於共犯中一人所有，即得對於其餘共犯為沒收之諭
    知。
２. 本件扣案之0000000000行動電話門號SIM 卡1 張，係被告申
    辦所有之物，業據被告供述在卷（見第8607號偵卷第7 頁）
    ，且為供被告為事實欄第二段(一)編號１. 及２. 部分、(二)編
    號２. ３. ５. ６部分所示犯行所用之物，爰應依毒品危害
    防制條例第19條第1 項之規定，在各該項下及定應執行刑部
    分宣告沒收。
３. 就事實欄第二段(一)編號１. ２. 部分：被告與證人丁○○共
    同販賣毒品予證人乙○○所分別取得之500 元，雖未據扣案
    ，但仍應依毒品危害防制條例第19條第1 項之規定宣告沒收
    ，且應與證人丁○○連帶沒收之，如全部或一部不能沒收時
    以其與證人丁○○之財產連帶抵償之。
４. 就事實欄第一段(二)編號１部分：被告販賣毒品予案外人陳秀
    珍所得900 元，雖未據扣案，但仍應依毒品危害防制條例第
    19條第1 項之規定宣告沒收，如全部或一部不能沒收時，以
    其財產抵償之。
５. 就事實欄第一段(二)編號２. ３. 部分：被告販賣毒品予證人
    鍾瑞玲所分別取得之2000元，雖未據扣案，但仍應分別依毒
    品危害防制條例第19條第1 項之規定宣告沒收，如全部或一
    部不能沒收時，以其財產抵償之。其中編號３. 部分雖其事
    先已給付予不知情之證人范振土2,000 元，後亦係向證人鍾
    瑞玲收取2000元，然因毒品危害防制條例第19條第1 項係採
    義務沒收主義，故犯罪所得之對價，不問其中成本若干，利
    潤多少，均應全部諭知沒收，已如上述，故就此部分仍應予
    宣告沒收。
６. 就事實欄第一段(二)編號４. ５. 部分：被告販賣毒品予證人
    乙○○所分別取得之1,000 元，雖未據扣案，但仍應均依毒
    品危害防制條例第19條第1 項宣告沒收，如全部或一部不能
    沒收時，以其財產抵償之。其中編號４. 部分，雖其係將自
    真實姓名年籍不詳之成年男子處以1,000 元代價購得之第二
    級毒品安非他命，再以1,000 元之代價售予證人乙○○，然
    依上所述，該部分仍應予宣告沒收。
７. 就事實欄第一段(二)編號６. 部分：依上所述，被告販賣毒品
    予證人洪建忠所取得之2,000 元，雖未據扣案，但仍應依毒
    品危害防制條例第19條第1 項之規定宣告沒收，如全部或一
    部不能沒收時，以其財產抵償之。
據上論斷，應依刑事訴訟法第299 條第1 項前段、第300 條，修
正前毒品危害防制條例第4 條第1 項、第2 項、第19條第1 項，
修正後毒品危害防制條例第4 條第2 項、第8 條第1 項、第17條
第2 項、第19條第1 項，刑法第11條前段、第2 條第1 項、第28
條、第47條第1 項、第51條第5 款、第59條，判決如主文。
本案經檢察官洪裕翔到庭執行職務。
中    華    民    國    99    年     1    月     6    日
                  刑事第三庭    審判長法  官  楊惠芬
                                      法  官  林昌義
                                      法  官  林哲瑜
以上正本證明與原本無異。
如不服本判決，應於收受本判決後10日內向本院提出上訴書狀。
上訴書狀應敘述具體理由，未敘述上訴理由者，應於上訴期間屆
滿後20日內補提理由書狀於本院（均須按他造當事人之人數附繕
本，並請勿「逕送上級法院」）。
中    華    民    國    99    年    1     月    6     日
                                      書記官  周育瑜
附錄本案論罪科刑法條：
修正前毒品危害防制條例第4 條第1 項、第2 項：
  製造、運輸、販賣第一級毒品者，處死刑或無期徒刑；處無期
  徒刑者，得併科新臺幣一千萬元以下罰金。
  製造、運輸、販賣第二級毒品者，處無期徒刑或七年以上有期
  徒刑，得併科新臺幣七百萬元以下罰金。
修正後毒品危害防制條例第4 條第2 項：
  製造、運輸、販賣第二級毒品者，處無期徒刑或七年以上有期
  徒刑，得併科新臺幣一千萬元以下罰金。
修正後毒品危害防制條例第8 條第1 項：
  轉讓第一級毒品者，處一年以上七年以下有期徒刑，得併科新
  臺幣一百萬元以下罰金。

司法院資訊處製作；財團法人民間司法改革基金會備份。
